臺灣臺南地方法院民事判決　　　　　　　　 98年度智字第2號
原　　　告　吳文哲
訴訟代理人　洪玉崑律師
被　　　告　聚亨眼鏡股份有限公司
法定代理人　高睿信
訴訟代理人　李合法律師
　　　　　　趙培皓律師
　　　　　　劉芝光律師
上列當事人間請求侵權行為損害賠償事件，本院於中華民國100
年3月3日言詞辯論終結，判決如下：
    主  文
原告之訴及假執行之聲請均駁回。
訴訟費用新台幣99,334元由原告負擔。
    事實及理由
一、程序部分：
（一）按智慧財產法院組織法第3條第1款、第4款所定之民事事
      件，由智慧財產法院管轄；該法第3條第1款所定之民事案
      件，係指依專利法、商標法、著作權法、光碟管理條例、
      營業秘密法、積體電路電路布局保護法、植物品種及種苗
      法或公平交易法所保護之智慧財產權益所生之第一審及第
      二審民事訴訟事件，此觀智慧財產案件審理法第7條、智
      慧財產法院組織法第3條第1款規定甚明。惟上揭特別審判
      籍之規定，並非專屬管轄，當事人仍得依民事訴訟法第24
      條、第25之規定定合意管轄之法院或擬制合意管轄（最高
      法院98年度台抗字第483號裁定意旨參照）。
（二）本件係原告主張被告有侵害其專利權而提起之侵權行為損
      害賠償訴訟，依智慧財產法院組織法第3條第1款所定，原
      應由智慧財產法院管轄，惟原告向本院起訴後，被告應訴
      並未抗辯本院無管轄權，進而為言詞辯論，更且兩造並陳
      明合意由本院管轄，是以依上揭最高法院裁定意旨，本院
      為有管轄權之法院，合先陳明。
二、原告方面：
（一）聲明：求為判決：被告應給付原告新台幣（下同）2,656,
      800元，及自起訴狀繕本送達之日起至清償日止按年利百
      分之5計算之利息。並陳明願供擔保，請准宣告假執行。
（二）陳述：
    一原告吳文哲係中華民國新式樣第D114394 號專利（下稱系
      爭專利）之專利權人，新式樣名稱：「眼鏡(二)」，專利權
      期間：自2006年（即民國95年）12月11日起至2017年（即
      民國106年）3月24日止；聯合新式樣「眼鏡(二)聯合(一)」專
      利權期間：自民國95年12月21日起，聯合新式樣「眼鏡(二)
      聯合(二)」專利權期間：自2007年7 月21日起，有經濟部智
      慧財產局在95年12月11日所核發之中華民國專利證書可稽
      。原告於97年11月間發現被告製造之型號KY211、KY212、
      KY213、KY214眼鏡，仿冒原告所擁有系爭專利之式樣，乃
      於97年11月27日以郵局存證信函通知被告停止仿冒眼鏡之
      製造、販售行為，詎被告於同年11月28日收受存證信函後
      仍繼續製造仿冒系爭專利之眼鏡，經原告於同年12月2 日
      委託財團法人台灣玩具暨兒童用研發中心進行鑑定，確認
      被告所製造之仿冒眼鏡落入系爭專利之專利權範圍，有專
      利侵害鑑定報告為憑。且從原告之合作廠商訴外人尚慶開
      發有限公司就商標權受侵害之聲請本院97年度聲字第1497
      號保全證據事件，於97年12月4 日現場勘驗時，發現被告
      除有侵害商標權外，並有繼續製造仿冒原告系爭專利之眼
      鏡（型號KY211等），嗣經原告聲請本院98年度聲字第90
      號保全證據事件，於98年2月12日下午3時在被告公司所在
      地台南縣永康市○○○街88號現場勘驗，查獲被告大量製
      造仿冒系爭專利之型號KY211、KY212、KY213、KY214眼鏡
      共計246箱，每箱300支，共73,800支，有勘驗筆錄及現場
      拍攝之相片可稽。
    二按專利法第123條第1項規定：新式樣專利權人就其指定新
      式樣所施予之物品，除本法另有規定者外，專有排除他人
      未經其同意而製造、為販賣之要約、販賣、使用或為上述
      目的而進口該新式樣及近似新式樣專利物品之權。又發明
      專利權受侵害時，專利權人得請求賠償損害，專利法第84
      條前段定有明文。依前條請求損害賠償時，得依侵害人因
      侵害行為所得之利益計算其損害，於侵害人不能就其成本
      或必要費用舉證時，以銷售該項物品全部收入為所得利益
      ；侵害行為如屬故意，法院得依侵害情節，酌定損害額以
      上之賠償，但不得超過損害額之三倍，專利法第85條第1
      項第2款、第3項亦有明文規定。且專利法第129條第1項規
      定，專利法第84條、第85條規定於新式樣專利準用之。本
      件被告經原告以存證信函通知於97年11月28日收受存證信
      函後，自97年12月4日起至98年2月12日仍繼續製造仿冒原
      告系爭專利之眼鏡，被告顯然故意侵害原告之專利權。以
      98年2 月12日聲請保全證據現場查獲之眼鏡數量73,800支
      ，評估原告於97年12月至98年1 月亦生產相同數量之眼鏡
      計算，則被告所仿冒製造侵害原告專利權之眼鏡共計147,
      600支，再以每支出售獲利至少新台幣6元計算，獲利為88
      5,600元，原告自得依專利法第123條第1項、第129條第1
      項準用第84條第1 項、第85條之規定對被告侵害專利權之
      行為進行求償，請課以以147,600支眼鏡銷售獲利885,600
      三倍之懲罰性賠償2,656,800元。
    三關於系爭專利有效性（即新穎性及創作性）：
      被告民事答辯書二狀所附專利舉發理由書，對原告所擁有
      新式樣第D114394 號專利「眼鏡(二)」、「眼鏡(二)聯合(一)」
      、「眼鏡(二)聯合(二)」，以不具新穎性、創作性，有專利法
      第110條第1項第1款及第4項、第128 條規定之情為理由，
      向經濟部智慧財產局舉發撤銷專利權，業經經濟部智慧財
      產局審定舉發不成立，有經濟部智慧財產局專利舉發審定
      書可稽，至今未見被告提出訴願，應已確定在案，則被告
      抗辯系爭專利欠缺有效性（即新穎性及創作性），顯然無
      據。
    四關於被告所製造、販賣型號KY211、KY212、KY213、KY214
      眼鏡是否侵害原告所擁有系爭專利「眼鏡(二)」專利權：
    (1)本件被告民事答辯書二狀所附聯律國際專利商標事務所「
      專利侵害鑑定報告書」乙份所載鑑定內容，認被告所製造
      、販賣之KY211、KY212、KY213、KY214眼鏡，與原告所擁
      有系爭專利「眼鏡(二)」不相同或近似，未落入系爭專利「
      眼鏡(二)」之專利權範圍，係以系爭專利「眼鏡(二)」之新穎
      特徵，在不含鏡片上方之上遮片及鏡腳下，為先前技藝，
      及待鑑定物品不含「眼鏡(二)」新穎特徵為理由，引訴外人
      大舜實業股份有限公司所擁有新式樣第D102423 號「眼鏡
      鏡片(六)」專利為證。惟查，如前揭所述，審查新穎性時之
      先前技藝限於相同或近似的物品。就聯律國際專利商標事
      務所「專利侵害鑑定報告書」所引新式樣D102423 號「眼
      鏡鏡片(六)」專利，於整體上未揭露出鏡腳部分造形，為與
      系爭專利「眼鏡(二)」為不相同或非近似物品，顯非屬系爭
      專利「眼鏡(二)」之先前技藝，則上開專利侵害鑑定報告書
      據以判斷系爭專利「眼鏡(二)」之新穎特徵及認定待鑑定物
      品未落入系爭專利「眼鏡(二)」之專利權範圍，自不足採。
    (2)按專利法第123條第1項規定：新式樣專利權人就其指定新
      式樣所施予之物品，除本法另有規定者外，專有排除他人
      未經其同意而製造、為販賣之要約、販賣、使用或為上述
      目的而進口該新式樣及近似新式樣專利物品之權。故在判
      斷新式樣專利侵害時，系爭物品與專利範圍相同或近似者
      ，皆牴觸專利範圍。本件原告所擁有新式樣第D114394 號
      專利「眼鏡(二)」與本專利之近似新式樣聯合案「眼鏡(二)聯
      合(一)」、「眼鏡(二)聯合(二)」比對，其中「眼鏡(二)聯合(一)」
      為不具有「眼鏡(二)」由鼻樑承置部朝兩側形成之上框緣、
      「眼鏡(二)聯合(二)」為與「眼鏡(二)」鏡腳末端套設軟質抵靠
      墊不同形狀之斜梯形造形，足見被告所生產之眼鏡縱然呈
      現不具有由鼻樑承置部朝兩側形成之上框緣及鏡腳末端套
      設軟質抵靠墊之斜梯形造形而與本專利不同，亦不得謂非
      屬近似新式樣物品，自有牴觸本專利範圍。
    (3)本件經兩造同意囑託中國生產力中心鑑定被告所製造眼鏡
      （下稱待鑑定物品），是否侵犯原告所有新式樣第D11439
      4 號專利，中國生產力中心就上開待鑑定物品是否落入新
      式樣第D114394 號「眼鏡(二)」專利案之申請專利範圍，依
      中國生產力中心98年5 月15日鑑定之專利鑑定報告貳. 鑑
      定說明之鑑定理由(二)異同比較第6、7頁所載：【1.物品相
      同或近似判斷：由待鑑定物品之說明及實品照片圖示可知
      ，待鑑定物品係為一眼鏡，此與本專利由國際工業設計分
      類編號（7版）第16-06 S0566查得之對應物品指為眼鏡之
      物品相同，又，因待鑑物品之用途、功能與本專利創作說
      明所稱之眼鏡相同，故此項目本中心認定為兩者相同。2.
      整體視覺性設計相同或近似判斷：依專利鑑定要點之說明
      ，新式樣視覺性設計相同或近似之判斷，應以普通消費者
      於侵權行為發生時之觀點作考量。今整體比對待鑑定物與
      本專利，大體上兩者之鏡片部均呈現出單一之弧形鏡片，
      於弧形鏡片中間段落呈現有似ｘ形態之鼻樑承置部，於弧
      形鏡片兩旁側上緣各形成有一框緣，另於弧形鏡片之兩端
      螺固有鏡腳；該鏡腳末段呈現有套設之軟質抵靠墊，整體
      呈現出流線感。細觀上，雖待鑑定物於弧形鏡片鼻樑承置
      部朝兩側上緣未具有框緣、於鏡腳末段等細部之形狀，和
      本專利略有不同，但整體觀之，與本專利之視覺感易讓一
      般消費者產生混淆之視覺印象，故本中心認定為兩者相近
      似。】內容，及鑑定報告第8 頁所載本專利之新穎性特徵
      （虛線圈設部分），明顯虛線圈設本專利之鏡片下緣形狀
      （見所繪左側視圖）為新穎性特徵，比對待鑑定物品之鏡
      片下緣形狀，與本專利完全相同，則被告所製造、販賣之
      KY211、KY212、KY213、KY214眼鏡，既含有本專利新穎特
      徵，顯屬近似本專利「眼鏡(二)」專利權之物品，依專利法
      第123條第1項規定，被告未經原告同意而製造、販賣KY21
      1、KY212、KY213、KY214眼鏡之行為，已構成侵害原告所
      擁有新式樣專利權。
    (4)中國生產力中心專利鑑定報告及補充鑑定報告鑑定既認定
      【1.物品相同或近似判斷：兩者相同。2.整體視覺性設計
      相同或近似判斷：兩者相近似。】（見鑑定報告第6 頁及
      第7 頁）【2.待鑑定物品於兩側鏡片之末端下緣具向後凸
      出之曲線形狀，故此部分本中心認定其包含有本專利於兩
      側鏡片之末端下緣向後凸出曲線形狀之新穎性特徵。】（
      見補充鑑定報告第8頁）則被告所製造、販賣之KY211、KY
      212、KY213、KY214 眼鏡，既與本專利物品相同及整體視
      覺性設計相近似，且含有本專利新穎特徵，顯屬近似本專
      利「眼鏡(二)」專利權之物品，依專利法第123條第1項規定
      ，被告未經原告同意而製造、販賣KY211、KY212、KY213
      、KY214 眼鏡之行為，已構成侵害原告所擁有新式樣專利
      權。因此，中國生產力中心專利鑑定報告及補充鑑定報告
      鑑定結論所述：因待鑑定物品弧形鏡片呈現不具有由鼻樑
      承置部朝兩側形成之一近似遮板之框緣及鏡腳末端套設軟
      質抵靠墊之斜梯形造形與本專利不同，故本中心認定待鑑
      物品不包含有本專利新穎性特徵，未落入專利範圍云云，
      自有不當。
    (5)被告抗辯如設計創作包含多數新穎特徵，則待鑑定物品需
      具備所有新穎特徵，始落入該新式樣專利範圍，及於99年
      11月11日民事答辯九狀、同年月12日民事陳報狀提出專利
      法修正草案新舊條文對照表暨修正說明、現行實務判決等
      供本院參酌等情。但查現實生活中仿冒者往往迴避專利權
      ，甚少完全依原樣仿造，且現行專利法並無明確規定必須
      模仿新式樣專利之全部新穎特徵，始牴觸專利權，被告上
      開引證資料與法院判決文件，實不能維護專利權人合法權
      益，顯不足採。就此，被告抗辯其所生產之KY211、KY212
      、KY213、KY214型號眼鏡因於弧形鏡片上緣未具有本專利
      之上框緣及於套設軟質抵靠墊之鏡腳末段造形呈現斜梯形
      形狀，與原告所有新式樣專利之新穎特徵不同，中國生產
      力中心鑑定報告、先後二次回函說明鑑定（補充）報告均
      已作出被告所生產眼鏡未落入原告新式樣專利之眼鏡(二)及
      聯合專利眼鏡(二)聯合(一)專利範圍之結論等語，自非有理。
    五本件原告主張被告侵害專利權之侵權行為態樣為「製造行
      為」及「販售行為」：
    (1)就被告「製造行為」之證據，可從原告之合作廠商訴外人
      尚慶開發有限公司就商標權受侵害之聲請本院97年度聲字
      第1497號保全證據事件，於97年12月4 日在被告公司所在
      地台南縣永康市○○○街88號現場勘驗時發現被告有繼續
      製造仿冒原告系爭專利之眼鏡（型號KY211 等），及經原
      告聲請本院98年度聲字第90號保全證據事件，於98年2 月
      12日下午3 時現場勘驗時查獲被告仍大量製造仿冒系爭專
      利之型號KY211、KY212、KY213、KY214眼鏡共計246 箱，
      每箱300支，共73,800支，有勘驗筆錄及現場拍攝之相片
      可稽。
    (2)就被告「販賣行為」之證據，請求命被告提出被告公司97
      年12月起至98年3 月止之商業帳簿及向國稅局申報營業稅
      之統一發票等會計憑證。
    (3)從上開證據足以證明原告所受損害為2,656,800元。
（三）證據：提出中華民國專利證書及專利公報影本乙件、郵局
      存證信函影本乙件、台灣玩具暨兒童用研發中心專利侵害
      鑑定報告影本乙件、本院97年度聲字第1497號民事裁定影
      本乙件、本院98年度聲字第90號民事裁定影本乙件、勘驗
      筆錄影本乙件、經濟部智慧財產局專利核准審定書摘頁影
      本二件、合法律師事務所函影本乙件等為憑，並請求送鑑
      定機關為專利侵害之鑑定。
三、被告方面：
（一）聲明：求為判決：原告之訴駁回。並陳明如受不利判決，
      願供擔保請准宣告免為假執行。
（二）陳述：
    一被告否認有侵害原告專利權之事實，經被告委託聯律國際
      專利商標事務所作成專利侵害鑑定報告，因被告眼鏡之鏡
      片上方不具原告新式樣眼鏡(二)專利之上遮片、且二者鏡腳
      形狀明顯不同，故並未落入原告專利權範圍；又依專利法
      第124條第1項「聯合新式樣專利權從屬於原新式樣專利權
      ，不得單獨主張，且不及於近似之範圍。」之規定，因原
      告聯合新式樣專利之眼鏡(二)聯合(一)之外觀形狀，與被告前
      開眼鏡之形狀並不相同，無論形狀是否近似，原告皆不得
      以此主張此聯合新式樣專利受到侵害。由此可知，被告並
      無故意侵害原告專利權之情。
    二原告主張之損害賠償方式亦有所違誤，諸如：
    (1)原告主張被告出售每支眼鏡，獲利至少6 元，卻未舉證佐
      之。
    (2)原告以估計之方式，認被告生產侵害其專利權之眼鏡共14
      7,600 支。然其估計之根據為何並無說明。再就原告依保
      全證據所查獲之73,800支眼鏡，既未出售，自無收入或獲
      利。就此，原告計算損害額之數量，亦不足採。
    三又被告業於98年4月6日依專利法第110條第1項第1款及第4
      項、第128 條規定，向經濟部智慧財產局舉發原告之新式
      樣專利第D114394 號眼鏡(二)、眼鏡(二)聯合(一)、眼鏡(二)聯合
      (二)等原新式樣及聯合新式樣專利，請求撤銷前開專利權。
      蓋原告之新式樣專利與先前已公開之專利，存有類似而不
      具新穎性、創作性，理由分述如下：
    (1)大舜公司之新式樣專利第D102423 號「眼鏡(六)」，其申請
      案號為第000000000號、公告日期為94年1月11日。原告之
      原新式樣專利第D114394號眼鏡(二)之申請案號為第0000000
      00號，其外觀形狀於申請前即有類似之申請案號為第0000
      00000號「眼鏡鏡片(六)」新式樣專利、申請案號為第00000
      0000號「眼鏡片與眼鏡腳之定位」新型專利公開在先，應
      不具新穎性、創作性；並有專利法第110條第1項第1 款及
      第4項、第128條規定之情。
    (2)大舜公司所有新型專利第M242708 號「眼鏡片與眼鏡腳之
      定位」，其申請案號為第000000000號、公告日期為93年9
      月1日。原告之聯合新式樣專利第D114394號眼鏡(二)聯合(一)
      之申請案號為第000000000U01號，亦不具新穎性、創作性
      ；並有專利法第110條第1項第1款及第4 項、第128條規定
      之情，原因同前述。
    (3)案外人黃明仁之新式樣專利第515675號「眼鏡框(三)」，其
      申請案號為第000000000 號，公告日期為92年12月21日。
      原告之聯合新式樣專利第D114394 號眼鏡(二)聯合(二)之申請
      案號為第000000000U02號，其外觀形狀於申請前即有類似
      之申請案號為第000000000 號「眼鏡鏡片(六)」新式樣專利
      、申請案號為第000000000 號「眼鏡框(三)」新式樣專利公
      開在先，應不具新穎性、創作性；並有專利法第110條第1
      項第1款及第4項、第128條規定之情。
      系爭專利權與上述先前已公開專利之眼鏡樣式，於整體外
      觀造型及所呈現形狀之構圖佈局上，均有近似之情。足證
      於原告取得專利權之前，原告主張新式樣專利之眼鏡類型
      ，業已經他人製作行銷，且依法取得專利權。則依專利法
      第110條第1項及第128條第1項第1 款規定，原告專利原即
      屬有瑕疵而應予撤銷，依智慧財產案件審理法第16條規定
      ，原告不得對被告主張其新式樣專利權。
    四本案經雙方於98年4月23日言詞辯論庭中合意就被告之KY2
      11、KY212、KY213、KY214 型號眼鏡，是否落入原告之新
      式樣專利第D114394 號眼鏡(二)、眼鏡(二)聯合(一)之專利申請
      範圍事項，送請中國生產力中心鑑定。依照中國生產力中
      心送予鈞院之報告書結論如下：
    (1)就被告之KY211、KY212、KY213、KY214型號眼鏡，是否落
      入原告之新式樣專利第D114394 號眼鏡(二)專利申請範圍：
      依中國生產力中心98年5 月15日鑑定眼鏡(二)之專利侵害鑑
      定報告書（存檔編號： P-9805-02），雖被告所生產眼鏡
      之用途、功能與原告專利所稱之眼鏡相同而為相同物品（
      詳該鑑定報告書第6 頁），又於整體視覺性設計相同或近
      似判斷上有近似（詳該鑑定報告書第7 頁），惟就待鑑定
      物品是否包含新穎性特徵之判斷上，因待鑑定物品弧形鏡
      片呈現出不具有由鼻樑承置部朝兩側形成之框緣及鏡腳末
      段套設軟質抵靠墊之造形與本專利不相同，故中國生產力
      中心認定待鑑定物品不包含有本專利新穎特徵，未落入專
      利範圍（詳該鑑定報告書第7頁下段至第9頁上段）。
    (2)另就被告生產之上開眼鏡，是否落入原告之新式樣專利第
      D114394 號眼鏡(二)聯合(一)專利申請範圍：依中國生產力中
      心98年5 月15日鑑定眼鏡(二)聯合(一)之專利侵害鑑定報告書
      （存檔編號： P-9805-03），依專利侵害鑑定要點：聯合
      新式樣專利權從屬於原新式樣專利權，不得單獨主張，其
      專利權範圍不及於近似之新式樣，在鑑定流程中，僅就待
      鑑定物品與聯合新式樣之物品及視覺性設計整體是否相同
      予以判斷。今雖被告上開眼鏡之用途、功能與原告專利所
      稱之眼鏡相同而為相同物品（詳第6 頁），惟於整體視覺
      性設計判斷上，因被告之上開型號眼鏡其鏡腳末段形狀及
      其套設之軟質抵靠墊形狀和系爭專利不同，在聯合新式樣
      專利權範圍不及於近似情況下，其整體視覺性設計與系爭
      專利不相同，故中國生產力中心認定待鑑定物品不落入專
      利範圍（詳第7頁至第8頁）。
    (3)專利權應具備新穎特徵，為專利權之實質要件，依據上述
      鑑定結論，被告之眼鏡並不包含原告專利權新穎特徵，未
      落入專利範圍。故被告生產之眼鏡並未侵犯原告之專利權
      。
    五又原告另於98年7 月31日聲請本院再請中國生產力中心說
      明二項疑義，經中國生產力中心中技字第0980010205號函
      覆，分別就以下事項作出結論：
    (1)因先前技藝新式樣D102423 號眼鏡鏡片(六)之造形中已揭露
      本案原告所提出之鼻樑承置部下緣形狀及鏡片下緣形狀，
      屬非新穎形狀部份（詳中國生產力中心98年5月15日鑑定
      眼鏡(二)之專利侵害鑑定報告書（存檔編號：P-9805-04）
      第8頁），故無須於新穎特徵之判斷中列入比較，本案中
      待鑑定物品並無是否有本專利鼻樑承置部下緣形狀、鏡片
      下緣形狀之新穎特徵形狀問題。
    (2)依專利侵害鑑定要點新式樣專利鑑定流程圖步驟說明，比
      對及於「近似」之部份僅在第二及第三步驟，以普通消費
      者水準判斷物品及視覺性設計整體是否相同或近似，即便
      判斷為近似，仍需進入第四步驟比對「是否包含新穎特徵
      」，以該新式樣所屬技藝領域中具有通常知識者之水準判
      斷之。若本步驟比對後仍屬肯定，方落入專利權範圍內。
      故本案之癥結非在近似與否，而係因待鑑定物品不具有由
      鼻樑承置部朝兩側形成之框緣及鏡腳末段套設軟質抵靠墊
      之造形，認定不具有本專利新穎特徵而未落入專利範圍。
    六又原告質疑中國生產力中心原鑑定內容，經本院將原告之
      相關主張提供該中心審酌，業經該中心以98年11月2 日中
      技字第0980011693號函覆，該函文說明第二項載明『有關
      原告所提疑義三，認為本中心依被告所提新式樣D102423
      號「眼鏡鏡片(六)」、新式樣公告515675號「眼鏡框(三)」、
      新型專利第M242708號「眼鏡片與眼鏡腳之定位」等三份
      引證文件，據以解析本專利之新穎性特徵，顯有不當之問
      題，經本中心承辦人員請教智慧財產局負責新式樣審查之
      單位，確有引證文件中各別之鏡片、鏡框、鏡腳與本專利
      之整付眼鏡屬不同物品或非近似物品之問題，故此部分引
      用確有瑕疵，但此瑕疵本中心認為不影響最終之認定，因
      為於待鑑定物品弧形鏡片不具有由鼻樑承置部朝兩側形成
      之框緣造形，確實是缺少本中心鑑定報告第8頁上段所示
      之立體圖（代表圖）中用虛線所圈示部位之新穎性形狀』
      。故該中心業已明示陳明，其鑑定結論並無不當。
    七因原告仍認上開鑑定報告尚有補充鑑定之必要，中國生產
      力中心於100年2月1日中技字第1000000729 號函復本院南
      院龍民禮98年度智2字第990055008號、100003607 號函附
      件所載受託鑑定新式樣第D114394 號「眼鏡(二)」專利侵害
      鑑定（補充）報告（存檔編號： P-9912-06），分析原告
      所有專利之新穎特徵有三項（參該鑑定（補充）報告第6
      、7頁）：
    (1)鼻樑承置部朝兩側形成一近似遮板之框緣。
    (2)兩側鏡片之末端下緣向後凸出之曲線形狀。
    (3)兩側鏡腳套設軟質抵靠墊之末段近似長橢圓形造形。
      被告所生產之眼鏡（即待鑑定物品）因於弧形鏡片上緣未
      具有近似遮板之框緣、並於套設軟質抵靠墊之鏡腳末段造
      形呈現斜梯形形狀，與原告所有新式樣專利之新穎特徵第
      (一)、(三)點不同，故中國生產力中心鑑定結論為被告所生產
      之眼鏡因為包含有原告專利新穎特徵形狀，不落入「眼鏡
      (二)」之申請專利範圍（參該鑑定（補充）報告第8、9頁）
      。
    八末按「新式樣，指對物品之形狀、花紋、色彩或其結合，
      透過視覺訴求之創作。」此專利法第109條第1項定有明文
      。依現行條文規定，新式樣專利保護之創作必須為完整物
      品外觀之形狀、花紋、色彩或其結合之設計，如設計創作
      包含多數新穎特徵，則待鑑定物品需具備所有新穎特徵，
      始落入該新式樣專利範圍；亦即如待鑑定物品不具備其中
      任何一項新穎特徵，即無侵害該新式樣專利之專利權可言
      。就此，被告亦於99年11月11日民事答辯九狀、同年月12
      日民事陳報狀提出專利法修正草案新舊條文對照表暨修正
      說明、現行實務判決等供參酌。就此，被告生產之KY211
      、KY212、KY213、KY214型號眼鏡因於弧形鏡片上緣未具
      有近似遮板之框緣、並於套設軟質抵靠墊之鏡腳末段造形
      呈現斜梯形形狀，與原告所有新式樣專利之新穎特徵不同
      （原告於98年12月21日所提民事準備書狀(四)第2 頁第四點
      就此亦不爭執），中國生產力中心鑑定報告、先後二次回
      函說明及鑑定（補充）報告均已作出被告所生產眼鏡未落
      入原告新式樣專利之眼鏡(二)及聯合新式樣專利眼鏡(二)聯合
      (一)專利範圍之結論，是被告製造、銷售行為自非屬侵害原
      告系爭專利權。
（三）證據：提出專利公報影本、聯律國際專利商標事務所「專
      利侵害鑑定報告書」影本、新式樣專利鑑定流程圖影本、
      被告生產型號KY211、KY212、KY213、KY214眼鏡與原告新
      式樣專利「眼鏡(二)」、聯合新式樣專利「眼鏡(二)聯合(一)」
      、「眼鏡(二)聯合(二)」新穎特徵相異對照圖、專利法修正立
      法理由、智慧財產法院97年度民專訴字第36號判決書等各
      乙份為證。
四、本院依聲請先後二次委請中國生產力中心為鑑定人，就兩造
    所主張有無侵害新式樣專利事項為鑑定及補充鑑定。
五、兩造不爭執事項及爭執內容：
（一）不爭執事項：
    一原告為中華民國新式樣第D114394號專利之創作人及專利
      權人，新式樣專利名稱：包含「眼鏡(二)」及「眼鏡(二)聯合
      (一)」（專利權期間自2006年12月11日起至2017年3月24 日
      止），有經濟部智慧財產局在95年12月11日所核發之中華
      民國專利證書為憑。
    二在原告取得上揭新式樣專利前，另已存在之相關專利權計
      有大舜公司所有之新式樣專利第D102423號「眼鏡鏡片
      (六)」（申請案號為第000000000號、公告日期為94年1月11
      日）；大舜公司所有之新形專利第M242708號「眼鏡片
      與眼鏡腳之定位」（申請案號為第000000000號、公告日
      期為93年9月1日）；黃明仁所有之新式樣專利第515675
      號「眼鏡框(三)」（申請案號為第000000000號、公告日期
      為92年12月21日）。
    三KY211、KY212、KY213、KY214等四個型號眼鏡為被告所製
      造販售，原告以被告所製造之眼鏡侵害其上揭新式樣專利
      ，聲請本院以98年度聲字第90號裁定准予保全證據，並於
      98年2月12日在被告位台南縣永康市○○○街88號廠房內
      執行保全證據，經清點數量計有KING'S-KY2系列之眼鏡24
      6箱（每箱300支），由原告代理人拍照後，經被告提出該
      眼鏡一支附卷。
    四原告前曾提出外觀上與被告製造之上揭眼鏡相符之眼鏡為
      待鑑物，委託財團法人台灣玩具暨兒童用品研發中心作侵
      害專利鑑定，經該中心於98年1月20日提出專利侵害鑑定
      報告書，鑑定結論為：「待鑑定物品落入新式樣第D11439
      4號專利案「眼鏡(二)聯合(一)」之專利權範圍。
    五被告提出「聯律國際專利商標事務所」出具，鑑定日期為
      98年3月23日之專利侵害鑑定報告書，鑑定結論為：「待
      鑑定物品未落入新式樣第D114394號【眼鏡(二)、眼鏡(二)聯
      合(一)、眼鏡(二)聯合(二)】專利案之專利權範圍。
    六兩造各自所提之侵害專利鑑定報告書結論互異，兩造乃於
      98年4月23日達成協議，以中國生產力中心為鑑定人，將
      原告之新式樣第D114394號專利「眼鏡(二)聯合(一)」專利
      內容、本院保全證據程序中被告所提出之眼鏡一支、
      原告依該新式樣專利所製造之眼鏡一支送請中國生產力中
      心鑑定有無侵害專利。
    七中國生產力中心98年5月15日鑑定結果，將專利鑑定報告
      陳報本院後，原告以該鑑定結果尚有不明確之處，乃聲請
      另委託「財團法人工業技術研究院」為侵害專利鑑定，經
      本院於99年5月11日函請該法人鑑定，惟該法人因無法找
      到適合之鑑定人選，稽延三個月仍無消息，經再度聯繫確
      認結果，該法人因故無法受理本案鑑定，於99年9月9日檢
      還本院相關之鑑定物及本案卷宗。嗣經與原告協商後，由
      原告另聲請中國生產力中心鑑定為補充鑑定，該中心於10
      0年2月1日函送本院專利侵害鑑定（補充）報告一份。
    八先後兩次送中國生產力中心鑑定之服務費分別為6萬元（
      卷(二)第19頁）及1萬2千元（卷(三)第62頁），共計7萬2千元
      。
    九被告曾於98年4月6日向經濟部智慧財產局提出舉發，主張
      原告所有之上揭新式樣第D114394號專利「眼鏡(二)」、「
      眼鏡(二)聯合(一)」與公開在先之「眼鏡鏡片(六)」、「眼鏡片
      與眼鏡腳之定位」等二項新式樣專利外觀近似等情，業經
      該局於分別98年10月12日、98年10月20日以（98）智專三
      (一)03027字第09820641350號、（98）智專三(一)03027字第0
      9820622430號審定「舉發不成立」（卷(二)第118頁至第125
      頁）。
（二）爭執事項：本件原告主張被告製造之KY211、KY212、KY21
      3、KY214型號眼鏡，侵害原告擁有之專利式樣，依專利法
      規定請求被告賠償原告專利權遭侵害之損害。被告則以上
      開型號眼鏡未侵害原告之專利權，且原告未舉證說明請求
      損害賠償之數據根據，請求駁回原告之訴等如前所載之答
      辯內容。是本件原告之請求是否有理由，應探究者厥為：
    一被告所生產製造之KY211、KY212、KY213、KY214型號眼鏡
      是否侵害原告之系爭專利權？
    二如果構成侵害原告之專利權，則損害賠償數額應如何計算
      ？
六、得心證之理由：
（一）按「當事人主張有利於己之事實者，就其事實有舉證之責
      任。但法律別有規定，或依其情形顯失公平者，不在此限
      。」民事訴訟法第277條定有明文。本件原告主張被告製
      造之KY211、KY212、KY213、KY214型號眼鏡，侵害原告擁
      有之專利式樣專利「眼鏡(二)」、「眼鏡(二)聯合(一)」，雖據
      提出自行委託財團法人台灣玩具暨兒童用品研發中心所作
      之侵害專利鑑定報告（卷(一)第20頁至31頁）為憑，惟依該
      鑑定報告肆、（二）、４所載「依據委託人提供之新式樣
      專利公報影本無見禁反言之適用，又尚未有適用先前技藝
      阻卻。」之內容，顯見該鑑定報告並未一併論及「眼鏡鏡
      片(六)」、「眼鏡片與眼鏡腳之定位」等二項先前技藝對本
      件新式樣專利可能產生之影響，是以該鑑定自難免除有未
      臻週全之疑，則原告以該鑑定報告主張被告有如其上所述
      之侵害專利行為云云，其難認已盡其舉證責任。
（二）嗣兩造合議委託中國生產力中心為鑑定，中國生產力中心
      計分別為三項鑑定：
    一眼鏡(二)分別與新式樣D102423號「眼鏡鏡片(六)」所呈現
      之物品、新式樣公告515675號「眼鏡框(三)」所呈現之物
      品、新形專利第M242708號「眼鏡片與眼鏡腳之定位」
      圖示所呈現之物品等三部分之鑑定。其鑑定結論為：【新
      式樣D102423號「眼鏡鏡片(六)」、新式樣公告515675號「
      眼鏡框(三)」及新形專利第M242708號「眼鏡片與眼鏡腳之
      定位」圖示等個別所呈現之物品不落入吳文哲先生所有之
      第000000000號「眼鏡(二)」專利案（新式樣第D114394號專
      利權）之申請專利範圍。】
    二眼鏡(二)與98年2月12日現場勘驗，被告聚亨公司現場提出
      之眼鏡之鑑定。其鑑定結論為：【被告聚亨公司現場提出
      之眼鏡不落入吳文哲先生所有之第000000000U01號「眼鏡
      (二)專利案（新式樣第D114394號專利權）之申請專利範圍
      。】
    三眼鏡(二)聯合(一)與98年2月12日現場勘驗，被告聚亨公司現
      場提出之眼鏡之鑑定。其鑑定結論為：【被告聚亨公司現
      場提出之眼鏡不落入吳文哲先生所有之第000000000號「
      眼鏡(二)聯合(一)」專利案（新式樣第D114394號專利權）之
      申請專利範圍。】
（三）經中國生產力中心提出上揭鑑定報告後，原告雖質疑該三
      份鑑定報告仍未臻週全，乃另聲請中國生產力中心為補充
      鑑定，經中國生產力中心就原告所有之新式樣第D114394
      號眼鏡(二)與98年2月12日現場勘驗，被告聚亨公司現場提
      出之眼鏡之為補充鑑定後，其鑑定結論為：【(一)被告聚亨
      公司現場提出之眼鏡不落入吳文哲先生所有之第00000000
      0號「眼鏡(二)」專利案（新式樣第D114394號專利權）之申
      請專利範圍。(二)新式樣第D114394號專利之鏡片下緣形狀
      非屬新穎性特徵內容，故不予以列入新穎性特徵比對範圍
      。】依該補充鑑定內容，中國生產力中心係就原告所有之
      上揭新式樣專利與先前已存在之技藝內容比較後，得出原
      告所有新式樣第D114394號眼鏡(二)之新穎性特徵計有：「
      1.鼻樑承置部朝兩側形成一近似遮板之框緣。2.兩側鏡片
      之末端下緣向後凸出之曲線形狀。3.兩側鏡腳套設軟質抵
      靠墊之末段近似長橢圓形造型。」就此三項新穎性特徵與
      98年2月12日現場勘驗時被告聚亨公司現場提出之眼鏡比
      對結果，所得出之結論為：「1.待鑑定物品於弧形鏡片上
      緣未具有一近似遮板之框緣，故此部分本中心認定其不包
      含有本專利於鼻樑承置部朝兩側形成一近似遮板之框緣之
      新穎性特徵。2.待鑑定物品於兩側鏡片之末端下緣具向後
      凸出之曲線形狀，故此部分本中心認定其包含有本專利於
      兩側鏡片之末端下緣向後凸出曲線形狀之新穎性特徵。3.
      待鑑定物品於套設軟質抵靠墊之鏡腳末段造型呈現斜梯形
      形狀，此與本專利兩側鏡腳末段近似長橢圓形之造形不同
      ，故此部分本中心認定其未包含本專利新穎性特徵。」亦
      即僅有「兩側鏡片之末端下緣具向後凸出之曲線形狀」部
      分符合，其餘部分，若非屬先前技藝之範圍，即與原告之
      新式樣特徵不符。
（四）依上揭兩造合意之鑑定人中國生產力中心先後所作出之鑑
      定報告及補充報告結果，均認定被告生產之系爭眼鏡並未
      落入原告所有新式樣之申請專利範圍，而該鑑定所憑之資
      料，除有原告上揭所有新式樣第D114394號眼鏡(二)、眼鏡
      (二)聯合(一)及被告所製造之眼鏡外，另包含並分析在原告之
      前已存在之三項專利新式樣專利D102423號「眼鏡鏡片
      (六)」所呈現之物品、新式樣專利515675號「眼鏡框(三)」
      所呈現之物品、新形專利第M242708號「眼鏡片與眼鏡
      腳之定位」，且其鑑定內容為逐一比較其間之異、同，並
      就其異同而為說明，此鑑定內容應比上揭原告所自行委託
      之財團法人台灣玩具暨兒童用品研發中心所作之侵害專利
      鑑定報告內容更為周延，其結論自更具有可信度，益足認
      原告依憑財團法人台灣玩具暨兒童用品研發中心所作之侵
      害專利鑑定報告，尚不足以證明被告所製造之眼鏡已有侵
      害原告上揭第D114394號眼鏡(二)、眼鏡(二)聯合(一)之新式樣
      專利。
（五）本件經上揭鑑定後，已難單憑原告所提之財團法人台灣玩
      具暨兒童用品研發中心所作之侵害專利鑑定報告，作為證
      明被告所製造之眼鏡已有侵害原告上揭第D114394號眼鏡
      (二)、眼鏡(二)聯合(一)之新式樣專利之證據，除此之外，原告
      復未能提出其他證據，足資證明其所主張被告所製造之眼
      鏡確已侵害其所有之第D114394號眼鏡(二)、眼鏡(二)聯合(一)
      之新式樣專利，是以原告尚未盡其舉證責任，則其主張被
      告有侵害其新式樣專利，應負侵權行為責任等語，自屬無
      憑，其請求被告應負侵權行為損害賠償責任，請求判決被
      告應給付原告2,656,800元及遲延法定利息，為無理由，
      應予駁回。原告受敗訴判決，其假執行之聲請即失所依據
      ，應併予駁回。
七、關於訴訟費用之負擔部分，本件原告共計支出第一審裁判費
    27,334元、先後兩次送中國生產力中心鑑定之服務費分別為
    6萬元（卷(二)第19頁）及1萬2千元（卷(三)第62頁），是本件
    訴訟費用合計為99,334元，應由敗訴之原告負擔，爰依職權
    併為諭知。
八、結論：原告之訴為無理由，並依民事訴訟法第79條，判決如
    主文。
中    華    民    國   100    年    3     月    24    日
                  民事第二庭  法  官  王國忠
以上正本係照原本作成。
如對本判決上訴，須於判決送達後20日內向本院提出上訴狀。如
委任律師提起上訴者，應一併繳納上訴審裁判費。
中    華    民    國   100    年    3     月    24    日
                              書記官  黃敏純